【裁判字號】    96,交聲,1608
【裁判日期】    970212
【裁判案由】    違反道路交通管理處罰條例聲明異議
【裁判全文】
臺灣臺北地方法院交通事件裁定        96年度交聲字第1608號
原處分機關  臺北市交通事件裁決所
異議人即
受處分人    乙○○
上列異議人即受處分人因違反道路交通管理處罰條例案件，對於
臺北市交通事件裁決所於九十六年十一月二十六日所為之處分（
原處分案號：北市裁二字第裁二二—Ｚ00000000號）聲
明異議，本院裁定如下：
    主  文
原處分撤銷。
乙○○汽車駕駛人，汽車行經高速公路速度超過規定最高速限（
二十公里以上未滿四十公里），處罰鍰新臺幣參仟伍佰元，並記
違規點數壹點。
    理  由
一、按汽車行駛高速公路及快速公路，應依速限標誌指示，高速
    公路及快速公路交通管制規則第五條第一項前段定有明文；
    又汽車行駛於高速公路、快速公路或設站管制之道路，不遵
    使用限制、禁止、行車管制及管理事項之管制規則而有行車
    速度超過規定之最高速限或低於規定之最低速限者，處汽車
    駕駛人新台幣（下同）三千元以上六千元以下罰鍰，並予記
    違規點數一點，道路交通管理處罰條例第三十三條第一項第
    一款、第六十三條第一項第一款分別定有明文。
二、本件原處分機關即臺北市交通事件裁決所以異議人即受處分
    人乙○○於九十六年九月九日二時四時分許，駕駛車牌號碼
    六Ｂ—五二八二號自用小客車，行經國道五號北上四‧三公
    里處，因行速九十四公里（速限七十公里），超速二十四公
    里，為內政部警政署國道公路警察局第九警察隊石碇分隊員
    警甲○○使用雷射測速器發現並當場攔停，經員警以受處分
    人有違反前揭道路交通管理處罰條例第三十三條第一項第一
    款規定舉發「汽車行駛高速公路速度超過規定最高速限」之
    違規。嗣因異議人於應到案日期前提出申訴，原處分機關函
    請原舉發機關調查結果，仍認受處分人有前揭違規行為，原
    處分機關遂於九十六年十一月二十六日依道路交通管理處罰
    條例三十三條第一項第一款、裁處異議人三千五百（原處分
    機關漏依道路交通管理處罰條例第六十三條第一項第一款記
    違規點數一點），合先敘明。
三、異議人聲明異議意旨略以：僅憑雷射槍測速而沒有舉發照片
    ，難以令本人信服，且當時並有一同行車輛，是否有判斷錯
    誤，為此聲明異議，請求撤銷原處分等語。
四、經查：
  (一)本件異議人乙○○於九十六年九月九日二時四十分許，駕駛
    車牌號碼六Ｂ—五二八二號自用小客車，行經當時速限每小
    時七十公里之國道五號北上四‧三公里處，為國道公路警察
    局第九警察隊石碇分隊員警以雷射測速器測得「行車速度為
    每小時九十四公里、超速二十四公里」之事實，有舉發違反
    道路交通管理事件通知單、內政部警政署國道公路警察局第
    九警察隊九十六年十月七日公警九交字第０九六０九七一八
    一三號函、臺北市交通事件裁決所於九十六年十一月二十六
    日北市裁二字第裁二二—Ｚ00000000號裁決書各一
    紙在卷可憑。
  (二)證人即當日舉發之國道公路警察局第九警察隊石碇分隊員警
    甲○○，已於本院調查時結證稱：「（問：本件是否你所舉
    發？）（答：是的，當天我是凌晨零點到四點的巡邏勤務，
    當時我任職國道第九隊石碇分隊，我跟同事巡邏到北上四點
    三公里處，執行測速取締工作，因為那天晚上我們那邊人車
    稀少，我們是用雷射槍測速的，我們當時看到有一部車車速
    很快，我們就用雷射槍鎖定，一測出來行速九十公里，限速
    是七十公里，超速二十四，因此我們就立即攔檢，攔下來後
    車號是六Ｂ—五二八二自小客車，我們雷射槍只能鎖定一部
    ，不管有其他車輛，都沒有關係）」、「（問：確實攔下的
    就是你們鎖定的那一部？）（答是的，因為我們是現場當場
    攔查的，所以不需要有照片，我們有出具雷射槍的數據給駕
    駛人看）」、「（問：有無可能同步行駛時鎖定到另外一部
    車？）（答：不可能，因為雷射槍是點對點的。）」、「（
    問：就車道部分是否會影響到？）（答：不管哪個車道都沒
    關係。）」、「（問：距離大約多遠？）（答：五百公尺外
    就可以測到。）」、「（問：當時你們看到那台車大約多遠
    ？）（答大約兩百多公尺，因為當時是個轉彎處。）」等語
    明確（見本院九十七年一月四日訊問筆錄）。證人甲○○身
    為執法人員，與異議人既素不相識，且無任何宿怨仇隙，衡
    情證人應無在執行交通勤務中，刻意舉發素不相識、毫無冤
    仇之異議人，且甘冒偽證之罪責，於本院調查中到庭具結為
    虛偽之陳述，以羅織誣陷異議人之可能或必要，且證人對本
    件違規經過印象深刻且陳述清楚，是應認證人甲○○上開之
    證詞為可採。
  (三)異議人雖辯稱員警未提出採證照片，僅憑雷射槍測速結果難
    以令人信服云云。惟查，本件測速使用之雷射測速儀雖未配
    有照相功能，參以舉發單位函覆原處分機關以：「查本案所
    使用之雷射測距測速儀器係國外高科技精密科學儀器，該儀
    器係以雷射光束（不見光）直接瞄準行進中之車輛，屬「單
    點單台」之測速方式，車輛如有超出設定之速限即立刻鎖定
    ，雷射是屬於直線不易擴散的光束，且光束狹窄，使得兩車
    被同時偵測到的機會等於零，雖當時可能有二部車輛，惟雷
    射光束係直接對該車進行偵測採證，並不受其他車輛行進之
    影響。本案係現場攔停舉發案件，與照相採證後之逕行舉發
    案件不同，並無相片可提供，惟本隊隊員警當時已提出儀器
    測得之數據供閱覽，該儀器所測得之數據即為直接之證據」
    等語，有內政部警政署國道公路警察局第九警察隊第九警察
    隊九十六年十月七日公警九交字第０九六０九七一八一三號
    書函在卷足憑，顯見該雷射測速儀器測試結果應屬準確而可
    採信。又違反道路交通管理處罰條例之案件，本即不以照片
    為唯一之證據方法，員警之舉發於法並無不合。異議人自難
    以員警舉發時無採證照片，據為免責事由。從而，本件事證
    明確，異議人之違規行為堪予認定。
五、原處分機關據以裁罰，固非無據，然本件原舉發機關就異議
    人違規事件，指定之到案期限為九十六年九月二十四日，此
    有前揭舉發違反道路交通管理事件通知單一紙可憑；而異議
    人於九十六年九月十一日即已向臺北市政府交通裁決所陳述
    意見，此有臺北市交通裁決所北市裁三字第０九六四０三五
    五六００號函可參，是異議人既已於指定到案期限內到案，
    依違反道路交通管理事件統一裁罰基準表之規定，自應處以
    三千五百之罰鍰。另依道路交通管理處罰條例第六十三條第
    一項第一款之規定，汽車駕駛人有違反同條例第三十三條第
    一項之情形者，除依原條款處罰鍰外，並予記違規點數一點
    ，原處分機關未察，竟遽以臺北市交通事件裁決所九十六年
    十一月二十六日北市裁二字第裁二二—Ｚ00000000
    號裁決書裁處罰鍰三千五百元，未依上揭規定諭知記違規點
    數，於法自有未合，是以此部分異議人之異議雖無理由，然
    原處分既有可議，仍應由本院撤銷並自為適法裁罰，處以罰
    鍰三千五百元，並記違規點數一點以期適法。
據上論結，應依道路交通管理處罰條例第八十七條第二項，道路
交通案件處理辦法第二十條前段，裁定如主文。
中    華    民    國    97    年    2    月    12     日
                  交通法庭法  官  陳德民
以上正本證明與原本無異
如不服本裁定應於送達後5日內向本院提出抗告狀
                          書記官  黃鈴容
中    華    民    國    97    年    2    月    12     日


司法院資訊處製作；財團法人民間司法改革基金會備份。
